臺灣屏東地方法院刑事判決　　　 九十四年度簡上字第十六號
　　上　訴　人　臺灣屏東地方法院檢察署檢察官
　　上　訴　人
　　即　被　告　甲○○　男　2.
　　被　　　告　丙○○　男　3.
上列上訴人因被告等妨害公務案件，不服本院簡易庭九十三年簡
字第一五七八號中華民國九十三年十一月三十日刑事簡易判決（
九十年度偵字第一一九０號、九十三年度核退偵字第四０號）提
起上訴，本院判決如下：
    主  文
原判決關於丙○○部分撤銷。
丙○○共同對於公務員依法執行職務時，施強暴，處有期徒刑肆
月，如易科罰金，以佰元折算壹日；又於公務員依法執行職務
時，當場侮辱，處有期徒刑貳月，如易科罰金，以佰元折算壹
日；應執行有期徒刑伍月，如易科罰金，以佰元折算壹日。
其餘上訴駁回。
    事實
一、甲○○於民國九十三年二月四日二十三時許，於腋下挾有類
    似女用皮包一只，為戴口罩之不詳姓名年籍綽號「小奇」男
    子騎乘機車搭載，兩人均未按規定佩戴安全帽行經屏東縣屏
    東市○○路段，適屏東縣警察局屏東分局崇蘭派出所所長乙○○駕駛車號PIZ-259 號重機車行經該路段，見甲○○與「
    小奇」二人持有上開可疑皮包且形跡可疑，合理懷疑其等有
    犯罪之嫌疑，而欲攔停、盤查甲○○與綽號「小奇」男子共
    乘之機車時，該車即加速逃逸，途中甲○○下車徒步跑往其
    乾爸賴和松經營位於屏東市○○路橋下黑松紅包場卡拉ＯＫ
    店（下稱黑松紅包場）門前處，惟甲○○跑至黑松紅包場門
    口旁電線桿旁處，因不慎跌倒而為追躡之乙○○抓住時，甲○○即對黑松紅包場大喊並欲再往黑松紅包場內跑，丙○○
    、鄭有欽（甲○○之舅，已於九十三年六月五日被殺身亡）
    、李博信及江俊龍聞聲（李博信及江俊龍部分另為不起訴處
    分）即從黑松紅包場門內走出，並徒手欲拉開乙○○與甲○○，乙○○見狀即以言語表明警察身分，惟丙○○、鄭有欽
    及甲○○等人不滿乙○○追躡甲○○，要求乙○○出示警察
    皮夾翻開皮夾出示皮夾內警察
    於侮辱公務員之犯意揚言「警察有何了不起」、「看不清楚
    」、「證件可能假的」等語，當場侮辱依法執行職務之公務
    員乙○○，並推擠乙○○，要求乙○○再次出示警察
    件，乙○○再取出皮夾，欲自皮夾內欲抽出警察
    示之際，丙○○、鄭有欽及甲○○竟另基於妨害公務之犯意
    聯絡，由丙○○出手搶下乙○○之警察
    察
    持黑松紅包場牆外金爐（未扣案）丟擲乙○○頭部，鄭有欽
    、丙○○則徒手出拳毆打乙○○，乙○○因而不支倒地，甲○○欲離去之際，再朝倒地之乙○○踢一腳，致乙○○受有
    右眉撕裂傷二乘零點五公分、上嘴唇撕裂傷一點五乘零點三
    公分、雙側膝部二乘二分及五乘二公分擦傷等傷害（傷害部
    份未提出告訴），對依法執行職務之乙○○實施強暴行為，
    妨礙乙○○上開職務之執行。嗣警據報前往黑松紅包場支援
    ，當場查獲丙○○，再循線查獲甲○○及鄭有欽。
二、案經屏東縣警察局屏東分局報告台灣屏東地方法院檢察署檢
    察官偵查起訴。
    理由
甲、被告丙○○部分：
一、訊據被告丙○○固對上開侮辱公務員部分犯行坦承不諱，惟
    否認有動手毆打警員乙○○，辯稱其當時係將乙○○與甲○○分開而已，並未出手毆打乙○○等語，惟查，被告上開犯
    行，業經證人即警員乙○○於警、偵訊及本院審理中證述明
    確，且對於案發時毆打其之人，僅對於被告丙○○有前後一
    致之明確之證述，對於其他參與毆打之人，則未為如此明確
    之指認，衡情若非證人乙○○能確認被告丙○○確有對其施
    暴，當無理由僅對被告丙○○先後多次為如此積極明確之指
    證，且證人乙○○上開證詞亦與共犯甲○○於警、偵訊及本
    院審理中供述、證人江俊龍、李博信於警、偵訊中證述稱於
    上開時地見到被害人乙○○遭人毆打，並因而受傷眼角流血
    等情節一致，此外並有載明被害人受有上開傷害之診斷證明
    書一紙、照片六張在卷可憑，被告丙○○之犯行應堪認定。
二、按刑法第一百三十五條第一項之妨害公務罪，係以行為對於
    公務員依法執行職務時施強暴脅迫為要件，而此所謂施強暴
    並不以對於公務員之身體直接施用暴力為限，凡以公務員為
    目標，而對物或對他人施暴力，其結果影響及於公務員之執
    行職務者，亦屬強暴行為（最高法院八十二年度台上字第六
    ０八號判決參照）；又按刑法第一百四十條第一項之公然侮
    辱公務員罪所保護之法益為代表國家執行一定公權力之公務
    員之威信，是為貫徹國家公務之執行，凡對公務員以特定事
    件或抽象事實公然詆毀者，不論其所採取之手段為言語、文
　　書、圖畫、影像或其他有表示鄙視、使人難堪之舉動均屬之
    。核被告丙○○於警員乙○○執行職務時，將乙○○出示之
    證件丟棄於地，又動手毆打乙○○，使乙○○無法執行其盤
    查甲○○之職務，其所為係犯刑法第一百三十五條第一項之
    妨害公務罪，其與甲○○、鄭有欽間有犯意聯絡及行為分擔
    ，均為共同正犯；被告丙○○於警員乙○○表明警員身分及
    執行職務之情形時，對乙○○稱「警察有何了不起」、「看
    不清楚」、「證件可能假的」等語，顯然係以言詞對於執行
    職務之警員乙○○表示鄙視及使乙○○難堪，核其此部分所
    為，係犯同法第一百四十條之侮辱公務員罪；被告丙○○所
    犯上開二罪間，犯意個別。行為互殊，應分論併罰，公訴意
    旨認應依牽連犯之規定以一罪論，尚有未洽，附此說明。
三、原審以被告罪證明確，因予論罪科刑，固非無見。惟被告於
    警員乙○○執行職務時，揚言「警察有何了不起」、「看不
    清楚」、「證件可能假的」等語，而以言詞侮辱執行公務之
    公務員部分，原審認為並未涉及人格價值判斷，難認係屬侮
    辱人之字句部分，尚有誤會，已如前述，公訴人以此認為被
    告丙○○應另成立侮辱公務員罪提起上訴，為有理由，應將
    原判決撤銷改判，並將該二罪分論併罰。爰審酌被告丙○○
    並無前科，此有台灣高等法院被告全國前案紀錄表可憑，素
    行非劣、犯罪動機、以言詞侮辱執行公務之警員在先，繼而
    與甲○○等人共同動手毆打警員，藐視公權力之執行，情節
    非輕、致警員乙○○受有眉撕裂傷、上嘴唇撕裂傷、膝部擦
    傷等傷害，傷勢非重、犯後坦承犯行等一切情狀，各量處如
    主文所示之刑，並諭知易科罰金之折算標準，且定其應執行
    之刑。
乙、被告甲○○部分：
一、訊據被告甲○○否認有上開妨害公務之犯行，辯稱其於遭警
    員乙○○追至黑松紅包場外時即已跌倒，並因而受傷而無法
    自行站立行走，迄丙○○、鄭有欽等人毆打乙○○時，其均
    蹲趴在黑松紅包場外，並未加入毆打乙○○，亦未曾持金爐
    丟擲或毆打乙○○，其所以於警、偵訊中坦承犯行，係因參
    與毆打乙○○的人，其中之鄭有欽是其舅舅，而鄭有欽前已
    有多項前科，並曾入獄服刑多年，若再為警移送本案，恐將
    又入監服刑，故其始為鄭有欽頂替犯行，而為不實之自白等
    語。惟查，被告甲○○上開犯行，已經其於警、偵訊中先後
    多次供陳明確，而被告甲○○亦陳明其於警、偵訊中均未曾
    遭不當訊問，故其自白自應有證據能力，而堪為認定其犯行
    之依據；次查，本案自警訊時起迄被告甲○○翻異供詞否認
    犯行前，不只被害人警員乙○○未曾指認鄭有欽有毆打伊之
    犯行，且警方亦未曾將鄭有欽列為被告而移送偵查，檢察官
    復未曾將鄭有欽列為被告調查或傳訊，此有乙○○之警詢筆
    錄、移送書、本案九十三年度核退偵字第四號卷可稽，故被
    告甲○○所稱，因恐其舅舅鄭有欽遭受本案訴追，故而頂替
    一節，顯屬無據，難以採信；再查，共犯丙○○於偵查中亦
    稱曾見被告甲○○拿金爐丟被害人乙○○等語（九十三年度
    核退偵字第四十號第三十頁），而當時被告甲○○對於丙○○此項陳述亦表同意，可見丙○○此項供述非虛，自堪作為
    認定被告甲○○犯行之依據；此外，被害人乙○○於上開地
    點執行職務時，確曾遭丙○○、甲○○等人以暴力妨害公務
    並毆打成傷一節，亦經證人乙○○分別於警、偵訊及本院審
    理中結證明確，核與被告甲○○前開於警、偵訊中之自白無
    違，並有載明被害人受有上開傷害之診斷證明書一紙、照片
    六張在卷可憑。綜上所述，被告甲○○之辯解尚無可採，其
    犯行應可認定，核其所為，係犯刑法第一百三十五條第一項
    之妨害公務罪，其與丙○○、鄭有欽等人就此部分犯行有犯
    意聯絡及行為分擔，均為共同正犯。原審因而認定被告甲○○之犯行明確，並量處被告甲○○有期徒刑四月，且諭知易
    科罰金之折算標準，其認事用法均無不當，被告甲○○空言
    否認，其上訴為無理由，應予駁回。
二、另公訴人雖以被告惡行重大，原審量刑過輕為由提起上訴，
    但被告於本案中之犯行，係與鄭有欽、丙○○共同毆打被害
    人乙○○，然公訴人對於同時地對於執行公務之被害人乙○○另有以言詞、行動侮辱之共犯丙○○僅求刑有期徒刑五月
    ，則相較之下被告甲○○之犯罪情節既較丙○○為輕，原審
    因而量被告處有期徒刑四月，其量刑即無何不當之處，故公
    訴人此部分上訴，沒有理由，應予駁回。
據上論斷，應依刑事訴訟法第四百五十五條之一第一項、第三項
、第三百六十八條、第三百六十九條第一項前段、第三百六十四
條、第二百九十九條第一項前段，刑法第二十八條、第一百三十
五條第一項、第一百四十條第一項、第五十一條第五款、第四十
一條第一項、罰金罰鍰提高標準條例第一條前段、第二條，判決
如主文。
中　　華　　民　　國　　94　　年　　4 　　月　　27　　日
                  刑事第四庭    審判長法  官  莊鎮遠
                                      法  官  王以齊
                                      法  官  劉敏芳
右正本證明與原本無異。
不得上訴
中　　華　　民　　國　　94　　年　　4 　　月　　27　　日
                                      書記官  薛慧茹
附錄論罪法條:
中華民國刑法第135條
對於公務員依法執行職務時，施強暴脅迫者，處 3 年以下有期徒
刑、拘役或 3 百元以下罰金。
意圖使公務員執行一定之職務或妨害其依法執行一定之職務或使
公務員辭職，而施強暴脅迫者，亦同。
犯前二項之罪，因而致公務員於死者，處無期徒刑或 7 年以上有
期徒刑；致重傷者，處3 年以上、10年以下有期徒刑。
中華民國刑法第140 條(侮 辱公務員公署罪)
於公務員依法執行職務時，當場侮辱，或對於其依法執行之職務
公然侮辱者，處6 月以下有期徒刑、拘役或1 百元以下罰金。
對於公署公然侮辱者亦同。
